【裁判字號】    98,抗,298
【裁判日期】    980420
【裁判案由】    發還擔保金
【裁判全文】
臺灣高等法院民事裁定                   98年度抗字第298號
抗  告  人  甲○○○
上列抗告人與相對人群稅百貨股份有限公司間返還擔保金事件，
對於中華民國97年12月23日臺灣板橋地方法院97年度聲字第2505
號所為裁定提起抗告，本院裁定如下：
    主  文
原裁定廢棄。
抗告人於臺灣板橋地方法院九十六年度存字第六五五三號擔保提
存事件所提存之擔保金新臺幣陸佰貳拾玖萬伍仟元准予返還。
聲請及抗告費用由相對人負擔。
    理  由
一、本件聲請及抗告意旨略以：伊與相對人間假扣押事件，前依
    原法院96年度裁全字第9447號民事裁定，以原法院96年度存
    字第6553號提存事件提存新臺幣（下同）629萬5,000元（下
    稱系爭擔保金），聲請對相對人之財產予以假扣押在案。茲
    伊於民國（下同）97年4月25日撤回假扣押執行程序，並於
    訴訟終結後定20日以上之期間催告相對人行使權利而未行使
    ，為此提出原法院96年度裁全字第9447號民事裁定、96年度
    存字第6553號提存書、97年度聲字1119號函等件，聲請發還
    系爭擔保金。乃原法院竟以伊未撤回假扣押執行程序駁回伊
    之請求，爰請求廢棄原裁定，另為准予發還系爭擔保金之裁
    定等語。
二、原法院則以：抗告人迄未撤回本件假扣押之執行程序，受擔
    保利益人即相對人可能發生之損害即尚未確定，顯與民事訴
    訟法第106條準用同法第104條第1項第3款訴訟終結後定20日
    以上期間催告受擔保利益人行使權利而未行使之要件不符，
    其聲請於法尚有未合，不能准許。
三、按訴訟終結後，供擔保人證明已定20日以上之期間，催告受
    擔保利益人行使權利而未行使者，或法院依供擔保利益人之
    聲請，通知受擔保利益人於一定期間內行使權利並向法院為
    行使權利之證明而未證明者，法院應依供擔保人之聲請，以
    裁定命返還其提存物或保證書，民事訴訟法第104條第1項第
    3款定有明文，依同法第106條之規定，於其他依法令供訴訟
    上之擔保者，亦準用之。其中所謂訴訟終結，在因假扣押或
    假處分所供擔保之場合，因該擔保係為保障受擔保利益人因
    該假扣押或假處分所受損害而設，倘執行法院已依假扣押或
    假處分裁定為假扣押或假處分之執行，則在供擔保人撤回假
    扣押或假處分之執行前，受擔保利益人所受損害仍可能繼續
    發生，損害額既尚未確定，自難強令其行使權利，必待供擔
    保人已撤回假扣押或假處分之執行，始得謂為訴訟終結（最
    高法院98年台抗字第49號、87年台抗字第234號裁定意旨參
    照）。
四、經查，抗告人前依原法院96年度裁全字第9447號假扣押裁定
    ，以原法院96年度存字第6553號提存係爭擔保金後，並據以
    聲請臺灣桃園地方法院（下稱桃園地院）以96年度執全字第
    4899號執行程序對相對人之財產予以假扣押，嗣抗告人於97
    年4月28日聲請撤回假扣押執行程序等情，業經本院調閱上
    開假扣押執行事件案卷查核無訛，且有捺蓋桃園地院收文戳
    章之民事聲請撤回假扣押執行狀可稽（見本院卷第5頁），
    依上開說明，自符民事訴訟法第104條第1項第3款所定之「
    訴訟終結」之要件。嗣抗告人於96年5月7日向原法院聲請以
    97年度聲字第1119號通知相對人行使權利，業經原法院准予
    公示送達，並經抗告人刊登報紙，惟相對人並未於所定期間
    內行使權利並為證明，此有原法院民事紀錄科查詢表1件在
    卷可憑，並據本院依職權調閱原法院96年度裁全字第9447號
    、桃園地院96年度執全字第4899號假扣押執行事件、原法院
    96年度存字第6553號擔保提存事件、97年度聲字第1119號案
    卷查明屬實，則依上開說明，抗告人聲請返還擔保金，即無
    不合，應予准許。原裁定未予審酌上情而駁回其所請，自有
    未洽。抗告意旨指摘原裁定不當，求予廢棄，為有理由。爰
    將原裁定廢棄，更為裁定如主文第2項所示。
據上論結，本件抗告為有理由，爰裁定如主文。
中    華    民    國    98    年    4     月    20    日
                    民事第十三庭
                        審判長法  官  黃騰耀
                              法  官  楊絮雲
                              法  官  周舒雁
正本係照原本作成。
本裁定除以適用法規顯有錯誤為理由，不得再抗告。如提起再抗
告，應於收受後10日內委任律師為訴訟代理人向本院提出再抗告
狀。並繳納再抗告費新台幣１千元。
中    華    民    國    98    年    4     月    21    日
                              書記官  秦仲芳


司法院資訊處製作；財團法人民間司法改革基金會備份。
